臺灣彰化地方法院民事判決　九十年度保險字第一八號
　　原　　　告　丁○○
　　　　　　　　丙○○
　　被　　　告　國華產物保險股份有限公司
　　法定代理人　乙○○
　　訴訟代理人　甲○○
右當事人間請求給付保險金事件，本院判決如左：
    主      文
原告之訴駁回。
訴訟費用由原告負擔。
    事      實
甲、原告方面：
一、聲明：
  （一）被告應給付原告新臺幣  (下同)三百二十萬元及自民國（下同）八十九年十
        一月二十七日起至清償日止，按年利率百分之五計算之利息。
  （二）訴訟費用由被告負擔。
二、陳述：
  （一）訴外人高介鵬於八十五年九月二十三日，酒後駕駛車牌號碼ＯＦ─二０八八
        號自用小客車，高速撞及原告丁○○所駕駛之另一部自用小客車，造成原告
        丁○○及車內乘客原告丙○○均受重傷，乘客吳泰縉死亡。訴外人高介鵬前
        開車禍所造成之損害，經本院民事庭判決應賠償六百萬元確定。但高介鵬利
        用訴訟期間，將其財產全部脫盡，致無財產可供強制執行，使原告之賠償請
        求權難以實現。
  （二）查訴外人高介鵬所駕駛之前開車輛，向被告投保汽車任意第三人責任險，其
        內容為（１）每人體傷一百五十萬元（２）每人死亡或殘廢一百五十萬元（
        ３）每事故總額為三百萬元（４）財產損失為二十萬元。而被告公司之承保
        課長洪敏郎在本院民事庭另案已證稱：「預估賠償於八十五年十月八日，金
        額為三百二十萬元：：：（中略）因目前尚缺丁○○醫療收據，實際金額尚
        待確定，但已曾向高介鵬催討過醫療單據，若高介鵬提出相關資料，約三十
        日內即可理賠：：：（下略）」等語（見本院八十六年度重訴字第一四四號
        卷第一一九頁背面）。是高介鵬依該保險契約，應得向被告公司請求給付保
        險金三百二十萬元（下稱系爭保險金），且高介鵬亦已通知被告公司向原告
        給付系爭保險金，但迄今被告公司仍未向原告給付。
  （三）按保險法第九十五條規定：「保險人得經被保險人通知，直接對第三人為賠
        償金額之給付」。但被告公司竟拒絕給付系爭保險金，而原告因車禍所造成
        之傷害，長久不能工作，致生活困難，為此特依法提起本訴。
  （四）按責任保險，係指責任保險人於被保險人對於第三人依法應負賠償責任，而
        受賠償之請求時負賠償之責，保險法第九十條定有明文。本件被告於前開車
        禍發生前，接受洪慶良之要保，為洪慶良交由高介鵬駕駛之前開車輛保有汽
        車任意第三人責任險，因高介鵬之駕駛，而將原告等撞成重傷，原告之幼兒
        即洪泰縉亦因此死亡，原告依此請求被告賠償系爭保險金應無不當。
  （五）本件車禍雖於八十五年九月二十六日向被告提出賠償請求，但因原告與肇事
        人高介鵬間，因保險法第六十五條第一款、第二款之情形而涉訟，保險人即
        被告之受雇人洪敏郎，亦曾在該涉訟事件，即本院八十六年度重訴字第一四
        四號案件中作證，足證要保人洪慶良及保險人即被告，對於保險法第六十五
        條第一款於危險之說明有隱匿、遺漏或不實情形，系爭保險金之請求權時效
        自不能開始進行，則該項請求權應自八十九年七月二十七日，本院八十六年
        度重訴字第一四四號案件判決確定時起算，原告因此於八十九年十一月二十
        七日聲請本院向被告為執行而遭異議，原告乃於九十年九月三日提起本訴，
        系爭保險金之請求權自無罹於二年之時效而消滅。又原告亦曾於八十六年上
        半年以書面向被告公司請求給付系爭保險金，其請求權時效亦應中斷，原告
        自得以本件訴訟請求被告公司給付系爭保險金。
乙、被告方面：
一、聲明：如主文所示。
二、陳述：
  （一）原告本件起訴日期為九十年九月三日，而車禍發生日為八十五年九月二十三
        日，故被告主張依保險法第六十五條規定，原告之請求權已因逾二年不行使
        而消滅，自不得向被告請求給付系爭保險金。且原告亦非該保險契約之當事
        人，無權請求給付系爭保險金。
  （二）前開車禍原告與高介鵬私下和解六百萬元，為被告所不知，依被告公司自用
        汽車保險單條款第十頁上的第二節第五條所規定，未經被告公司與的和解
        ，被告並不受拘束等語，所以被告不承認這筆和解金額。又高介鵬係酒後駕
        車肇事，沒有權利請求給付系爭保險金。且被保險人報出險後，因未檢齊完
        備之單據暨到被告公司與被告公司確認詳細金額而放棄申請理賠。
  （三）證人即被告公司人員洪敏郎出庭做證應是預估前開車禍最高可賠償三百二十
        萬元，並非是允諾被告公司賠償三百二十萬元。
三、證據：提出理賠計算書影本一紙、自用汽車保險單條款一份為證。
丙、本院依職權調閱本院八十六年度重訴字第一四四號案件全部（含第二、三審）卷
    宗。
    理      由
一、本件原告主張，訴外人高介鵬於八十五年九月二十三日，酒後駕駛洪慶良交付，
    向被告投保汽車任意第三人責任險，車牌號碼ＯＦ─二０八八號自用小客車，高
    速撞及原告丁○○所駕駛之另一部自用小客車，造成原告丁○○及車內乘客原告
    丙○○均受重傷，乘客吳泰縉死亡。高介鵬前開車禍所造成之損害，與原告和解
    分期賠償六百萬元，嗣屆期翻悔不履行，經原告另案起訴請求，已經法院判決確
    定，命高介鵬應給付原告六百萬元，詎高介鵬利用訴訟期間脫產，使原告之賠償
    請求權難以實現。惟依前開汽車任意第三人責任險，高介鵬應得向被告公司請求
    給付系爭保險金三百二十萬元，且高介鵬亦已通知被告公司向原告給付系爭保險
    金，爰依法提起本訴，請求被告給付云云。被告則以，前開車禍依法得請求給付
    系爭保險金之二年時效已滿，故被告拒絕給付；又原告非保險契約當事人，無權
    請求被告給付系爭保險金；且本件被保險人只通知被告出險，嗣則並未檢齊單據
    向被告證明應賠償之詳細金額，而放棄理賠之申請。至高介鵬與原告之和解，未
    經被告與，對被告無拘束力，從而被告不負賠償之責等語，資為抗辯。
二、原告主張前開遭高介鵬駕車撞傷（並致洪泰縉死亡）、和解以迄高介鵬未履行和
    解契約，由原告另案起訴請求高介鵬給付六百萬元和解金，經法院判決勝訴確定
    等情，業經本院調閱本院八十六年度重訴字第一四四號全案（含第二、三審）卷
    宗核屬相符，且被告亦不爭執，堪信為實。
三、至原告主張高介鵬所駕駛之前開車輛，向被告投保汽車任意第三人責任險，其內
    容為（１）每人體傷一百五十萬元（２）每人死亡或殘廢一百五十萬元（３）每
    事故總額為三百萬元（４）財產損失為二十萬元之部分，固亦為被告所不爭執。
    但原告主張依該保險契約，高介鵬應得向被告公司請求給付系爭保險金三百二十
    萬元，且高介鵬亦已通知被告公司向原告給付，則按諸保險法第九十條規定：「
    責任保險人於被保險人對於第三人，依法應負賠償責任，而受賠償之請求時，負
    賠償之責」、第九十五條規定：「保險人得經被保險人通知，直接對第三人為賠
    償金額之給付」，被告自應給付原告三百二十萬元云云，已經被告否認。且查，
    高介鵬於前開本院八十六年度重訴字第一四四號案件中已否認與原告和解，自無
    通知被告給付原告系爭保險金之理；並稽諸證人洪敏郎於該案件中已明確證述，
    高介鵬提供之資料仍未齊全，且不承認與原告和解，當時報出險後預估理賠金額
    為三百二十萬元。八十六年上半年，原告至被告公司申請理賠才知道高介鵬與原
    告和解，被告公司去電問高介鵬，但高介鵬不承認和解書等語（見本院八十六年
    度重訴字第一四四號卷第一一五、第一二０頁），亦無足認定系爭保險金已經合
    法確定數額、完成請領程序並被告公司有允諾賠償原告三百二十萬元之情，故原
    告此部分之主張顯屬無據，且核無理由。
四、按「由保險契約所生之權利，自得為請求之日起，經過二年不行使而消滅；有左
    列各款情形之一者，其期限之起算，依各該款之規定：一、要保人或被保險人對
    於危險之說明，有隱匿遺漏或不實者，自保險人知情之日起算。二、危險發生後
    ，利害關係人能證明其非因疏忽而不知情者，自其知情之日起算。三、要保人或
    被保險人對於保險人之請求，係由於第三人之請求而生者，自要保人或被保險人
    受請求之日起算」，保險法第六十五條定有明文。其中第一款所指危險之說明，
    屬要保人及被保險人於投保前或投保期間對保險人之說明義務，於違反時，係專
    由保險人取得相關權利，此從「自保險人知情之日起算」不難索解。而原告非保
    險人，以與高介鵬有前述另案民事訴訟中，高介鵬為當事人，被告之受雇人洪敏
    郎亦曾為證人，與洪慶良等人均屬對於危險之說明有隱匿、遺漏或不實情形，主
    張依該款規定，其對被告請求給付系爭保險金之請求權時效應自八十九年七月六
    日（原告書狀誤為八十九年七月二十七日，為書記官製作正本日）判決確定時起
    算云云，顯有誤解，並乏其起算根據，而不足採取。至另二款特別起算之事由，
    原告亦無舉證得以適用，則系爭保險金給付之請求權，自應依首開規定自得為請
    求之日起算，且經過二年不行使而消滅。
五、前開車禍係八十五年九月二十三日發生，高介鵬方面於八十五年九月二十六日即
    向被告公司通知出險，有理賠計算書影本在卷可憑。嗣高介鵬與原告私下和解，
    又不承認和解，即未檢齊完備資料向被告公司申請給付系爭保險金，亦經被告陳
    明，原告也無爭執。另原告於八十六年上半年，曾自行向被告公司請求賠償，惟
    被告公司以和解未經與，且高介鵬不承認和解為由，拒絕給付，亦經證人洪敏
    郎證述在案，且經被告自認。雖前開高介鵬方面與原告向被告之請求，依民法第
    一百二十九條之規定，均得以中斷請求權消滅時效之進行，但時效因請求而中斷
    者，若於請求後六個月內不起訴，視為不中斷，同法第一百三十條亦定有明文，
    乃原告遲至九十年九月三日始提起本件訴訟，而高介鵬方面亦無據認有起訴之行
    為，是原告主張時效中斷一節，即屬於法未合。從而，不論以上述八十五年九月
    間或八十六年上半年間之任一時點起算，系爭保險金之請求權均已係逾二年而不
    行使至明，揆諸前段保險法第六十五條之規定，系爭保險金之請求權自罹於二年
    時效而消滅，故被告執此拒絕給付，容屬合法有據。
六、本件為判決之事證，已臻明確，兩造其餘攻擊防禦方法，核與判決之結果不生影
    響，自無逐一論列之必要。
據上論結，本件原告之訴為無理由，依民事訴訟法第七十八條、第八十五條第一項前
段，判決如主文。
中　　　華　　　民　　　國　　九十一　　年　　　三　　　月　　　八　　　日
~B臺灣彰化地方法院民事第一庭
~B法　　　官　洪榮謙
右為正本係照原本作成。
如不服本判決，應於判決送達後二十日內向本院提出上訴狀。
~B法院書記官　王振州
中　　　華　　　民　　　國　　九十一　　年　　　三　　　月　　　八　　　日
